【裁判字號】    89,自,87
【裁判日期】    890426
【裁判案由】    詐欺等
【裁判全文】
臺灣高雄地方法院刑事判決                            八十九年度自字第八七號
    自  訴  人  乙○○
    被      告  丙○○
右列被告因侵占案件，經自訴人提起自訴，甲○判決如左：
    主  文
丙○○無罪。
    理  由
一、自訴意旨略以：自訴人與被告丙○○原係夫妻關係，八十六年五月間經法院判決
    離婚。於婚姻關係存續中之八十四年二月二十八日，自訴人之父親去逝，自訴人
    與其他兄姐繼承父親之遺產，每人各分得新台幣（下同）七十萬元，由被告代理
    自訴人保管該筆款項。詎被告丙○○竟意圖為自己不法之所有，將該款侵吞入己
    花用。八十六年間自訴人因案入監服刑，至八十七年一月間刑期屆滿出獄，因須
    支付父親造墓之費用而向被告索討代為保管之該筆款項，詎被告竟拒不交還，自
    訴人始知被告已將該款侵占入己，被告涉犯刑法侵占之罪。
二、按犯罪事實應依證據認定之，無證據不得推定其犯罪事實；又不能證明被告犯罪
    ，應諭知無罪之判決；自訴程序，除本章有特別規定外，準用第二百四十六條、
    第二百四十九條及前章第二節、第三節關於公訴之規定，刑事訴訟法第一百五十
    四條、第三百零一條第一項前段、第三百四十三條分別定有明文。次按刑法第三
    百三十五條第一項侵占罪之成立，除客觀上以他人之物於行為之際係行為人所持
    有外，且須持有人變易其原有之持有意思而為不法所有之主觀意思，始能成立。
    訊據被告丙○○固坦認有於八十四年間與自訴人尚屬夫妻關係時，收受自訴人繼
    承其父親之遺產約七十萬元之事實，惟堅決否認有不法所有之意圖與侵占之犯行
    ，辯稱：自訴人從八十一年間因染上施用毒品之惡習，不務正業，未照顧家庭。
    伊係將自訴人所繼承之遺產用來維持生計，照顧家庭及所育一子二女，自訴人於
    離婚後卻要向伊催討該筆繼承之遺產，伊並非侵占為己用等語。
三、經查：（一）本件自訴人與被告原為夫妻關係，育有一子二女，於八十六年間經
    法院判決離婚確定，同年五月二十五日為離婚戶籍登記，此為被告供述在卷，復
    有戶籍謄本一份附卷可稽。而自訴人之父於八十四年二月二十八日死亡，所留遺
    產由自訴人與其兄姐共四人繼承，每人各分得約七十萬元，自訴人所分得之部分
    係由被告收受之事實復據自訴人陳述甚詳，並為被告供認在卷。顯見被告係於其
    與自訴人婚姻關係存續中收受持有該筆約七十萬元繼承之遺產。（二）按夫妻同
    財共居，雖依民法親屬篇規定，夫妻財產因所採財產制互異而有不同所有、管理
    之方式。惟在實際生活中，為養兒育女、支應日常生活開銷，夫妻間無論工作報
    酬收入或無償取得之財產（尤其金錢之收入）均統籌運用在家庭各項花費所需上
    ，而無分何者應由夫所有之財產支付，何項開銷應由妻所有之財產支應。此為吾
    人日常生活經驗所認知之一般常態。查本件被告於八十四年三月間收受自訴人繼
    承其父親遺產約七十萬元時，與自訴人尚係夫妻關係，以至八十六年五月二十五
    日二人為離婚登記止，長達二年餘之時間自訴人與被告係同財共居之關係，則被
    告收受上開繼承之遺產而持有應屬婚姻關係存續中家庭之收入財產，除有特別之
    約定外，應屬家庭花費所需統籌運用支應之財產，被告予以花費使用，亦不能據
    此即認被告係易持有為所有之不法所有意圖。縱日後被告與自訴人離婚而生夫妻
    財產分配之問題，亦屬被告是否應交付返還部分財產予自訴人之民事糾葛，尚難
    認被告有何變易其原有之持有意思而為不法所有之主觀意思，被告所為即不構成
    刑法侵占罪之犯罪。自訴人所舉之証據既不能証明被告犯罪，甲○復查無其他積
    極証據足証被告有為自己不法之所有之意圖及侵占之犯罪行為，依上開說明，自
    應為被告無罪之諭知。
據上論斷，應依刑事訴訟法第三百四十三條、第三百一條第一項前段，判決如主文。
中    華    民    國    八十九    年      四      月      二十六        日
                                  臺灣高雄地方法院刑事第六庭
                                      法      官  莊崑山
右正本證明與原本無異。
如不服本判決，應於判決送達後十日內，向甲○提出上訴狀。
                                      法院書記官  龔  能
中    華    民    國    八十九    年      四      月      二十六      日


司法院資訊處製作；財團法人民間司法改革基金會備份。
